臺灣南投地方法院民事小額判決
111年度投建小字第3號
原      告  吳尚臻  
被      告  劉永源  


上列當事人間請求返還工程款事件，本院於民國111年9月27日言
詞辯論終結，判決如下：
    主  文
原告之訴駁回。
訴訟費用由原告負擔。　　
    事實及理由
一、原告主張：
　　被告為時代土木工程人員，於民國111年3月間，在南投縣○○
    市○○○段000○00地號土地對面幫被告弟弟劉永增加蓋建物，
    原告路過詢問並要了3張名片，被告嗣後即主動向原告洽談
    ，原告因田地雜草叢生，沒錢建設，沒電，沒廁所等等，被
    告謊說都會施作，估價單隔日即來催逼付費定金、簽名，成
    交估價匆促。被告於111年3月12日向原告索討要錢，原告因
    故給予新臺幣（下同）1萬元，但被告於111年3月13日擅自
    拆屋，沒有通知、告知而出入原告田地吃喝。被告來即拆屋
    ，沒有告知原告，反說不做，原告要被告返還1萬元，被告
    卻不還，擅自拆屋，又不施作，也沒有復原，原告只好報警
    ，並終止契約，被告應返還1萬元。被告知原告有增建之需
    ，蓄意詐欺取財，索討工程費，虛假詐騙1萬元，還一直討
    取更多錢，被告全沒施作，又沒告知何時動工即拆屋毀損，
    不還錢，爰依法請求返還不當得利定金等語。並聲明：被告
    應返還原告1萬元，及自起訴狀繕本送達翌日起至清償日止
    ，按週年利率5％計算之利息。
二、被告答辯：
　　工程是原告來找被告的，估價單上是寫要蓋鐵皮屋，並非蓋
    廁所，估價單上有寫一坪多少錢，鐵架七型鋼，這是要蓋鐵
    皮屋的，總共20萬9,600元。另外是地坪加鐵網，一共26坪
    ，一坪4,000元，總共10萬4,000元。這二項目全部金額31萬
    3,600元，我跟原告拿1萬元，我有工人去施工，結果原告叫
    我停工不要做。我沒有拆房子，是鐵皮拆開才銲接七型鋼，
    不拆掉無法銲接，工程做一整天，原告就叫我不要做了等語
    。並聲明：駁回原告之訴。
三、本院之判斷：
　㈠原告主張其於111年3月間與被告約定，在原告所有之南投縣○
    ○市○○○段000○00地號土地（下稱系爭土地）施作工程，並給
    付定金1萬元予被告，業據提出估價單影本為證，復為被告
    所不爭執，堪信為真實。
　㈡原告主張本件施作範圍為系爭土地上增建廁所，被告未依約
    到場施工，原告終止契約，被告自應將訂金返還等情，則為
    被告否認，並以前揭情詞置辯。經查，本件工程實際施作範
    圍，兩造各執一詞，而110估價單僅記載「地坪加鐵網厚10
    公分」、「鐵架七型鋼100防熱」等語（見本院卷第17頁）
    ，亦無任何記載增建廁所之事證，原告就其主張並未能更舉
    事證以實其說，所為主張，尚無可採。又原告於111年3月13
    日警詢陳稱：「當時我在現場的時候，有聽到被告帶來的工
    人說『我等一下幫你多補幾顆螺絲』，但是我發現他們沒有這
    樣做...」、「對方施作的時候我都沒有在場，我看到的時
    候，只有看到他們使用工具拆除我鐵皮屋包角柱上的螺絲..
    .」等語（見本院卷第49頁），可見被告有帶工人至現場施
    工，尚難謂被告有何未施作工程之情。按定金，除當事人另
    有訂定外，適用左列之規定：二、契約因可歸責於付定金當
    事人之事由，致不能履行時，定金不得請求返還。民法第24
    9條第1款定有明文。查原告於111年3月13日19時54分許，至
    南投縣政府警察局南投分局南投派出所報警，並對被告提出
    毀損刑事訴訟，有該所受（處）理案件證明單在卷可稽（見
    本院卷第31頁），則被告辯稱本件經原告報警而停工，尚可
    採信。是本件工程施工一天後係原告因認施作範圍、施作方
    式而與被告發生糾葛，並對被告提出告訴，致本件工程無法
    繼續施工，核係因可歸責於原告之事由，而不能履行系爭契
    約，揆諸前揭規定，原告主張請求返還已給付之定金，洵非
    有據，不應准許。
　㈢被告受領定金既係本於承攬契約，並非無法律上之原因，縱
    經原告終止，僅使系爭契約自終止之時起向將來消滅，並無
    溯及效力，當事人原已依約行使、履行之權利義務不受影響
    ，在終止以前之契約關係，尚不發生回復原狀之問題（最高
    法院99年度台上字第818號、72年度台上字第247號判決意旨
    參照），自亦不生返還不當得利之問題。又因被詐欺或被脅
    迫而為意思表示者，表意人得撤銷其意思表示，民法第92條
    第1項定有明文。而當事人主張其意思表示係因被詐欺或脅
    迫而為之者，應就其被詐欺或被脅迫之事實，負舉證之責任
    （最高法院95年度台上字第2948號判決意旨參照）。本件原
    告主張其受被告詐欺而為承攬契約，簽署估價單，為被告所
    否認，揆諸前揭說明，應由原告就被告有詐欺之行為負舉證
    之責。如前所述，被告仍係原告報警而停工，並無故意或過
    失侵害原告之權利，難認有何詐欺使原告陷於錯誤之情事，
    又原告並未提出任何遭到詐欺始為簽署之事證，亦無從為對
    其有利之認定。則原告主張依不當得利及侵權行為法律關係
    請求被告返還定金1萬元，核屬無據，不應准許。
四、綜上所述，原告據以提起本件訴訟，請求被告應返還1萬元
    ，及自起訴狀繕本送達翌日起至清償日止，按週年利率5％計
    算之利息，為無理由，應予駁回。
五、本件事證已臻明確，兩造其餘之攻擊或防禦方法及未經援用之證據，經本院斟酌後，認為均不足以影響本判決之結果，爰不逐一詳予論駁，併予敘明。　　　　　　　　　　
六、訴訟費用負擔之依據：民事訴訟法第78條、第436條之19第1
    項。
中　　華　　民　　國　　111 　年　　10　　月　　11　　日
                  南投簡易庭  法  官  許慧珍
以上正本證明與原本無異。
如不服本判決，應於判決送達後20日內向本院提出上訴狀（須按
他造當事人之人數附繕本）。如委任律師提起上訴者，應一併繳
納上訴審裁判費。
中　　華　　民　　國　　111 　年　　10　　月　　11　　日
                              書記官  藍建文